【裁判字號】    89,重訴,29
【裁判日期】    900608
【裁判案由】    毒品危害防制條例
【裁判全文】
臺灣臺南地方法院刑事判決                          八十九年度重訴字第二九號
    公  訴  人  臺灣台南地方法院檢察署檢察官
    被      告  丁○○
    選任辯護人  林國明
右列被告因毒品危害防制條例案件，經檢察官提起公訴（八十九年度偵字第九二八二
號），本院判決如左：
    主  文
丁○○共同連續販賣第一級毒品，處有期徒刑拾年，褫奪公權伍年。
扣案之海洛因磚肆塊（分別淨重參佰零伍公克、參佰肆拾捌點參肆公克及貳塊合計淨
重陸佰捌拾玖點柒參公克）及海洛因陸拾肆包（合計淨重壹仟參佰陸拾柒公克），均
沒收銷燬之。販賣第一級毒品所得財物新臺幣貳萬伍仟元沒收，如全部或一部不能沒
收時，以其財產抵償之。
    事  實
一、丁○○對外自稱綽號「教官」，係以劉三傳為首之販毒集團成員，與劉三傳、庚○○等人共同基於販賣第一級毒品海洛因營利之概括犯意聯絡，於民國（下同）
    八十九年七月十五日，由丁○○指示庚○○至辛○○位於高雄市○○區○○路三
    七九號四樓之三之住處，以第一級毒品海洛因磚一塊（毛重三百四十七公克，淨
    重三百十五公克，驗餘剩重三百零五公克），新台幣（下同）五十五萬元之代價
    ，販賣與綽號「大姐」之辛○○（另案移轉台灣高雄地方法院檢察署偵辦），丁○○販入該塊海洛因磚之價格為五十二萬五千元，而從中牟得不法利益二萬五千
    元。嗣因辛○○販賣毒品海洛因予施孟宏，而施孟宏又因施用毒品於八十九年七
    月十八日為警查獲，並供出毒品係向辛○○購買，警方即循線查獲辛○○，並因
    此查知丁○○販賣第一級毒品海洛因予辛○○之上情，乃要求辛○○配合查緝丁○○，辛○○隨即打電話和丁○○聯絡，佯稱要再購買一塊海洛因磚，丁○○信
    以為真，遂承同上販賣毒品海洛因之犯意，於八十九年八月七日下午四時四十分
    許，先至高雄市○○○路瑜泉冰果室內，以五十二萬五千元之價格，向香港綽號
    「小龍」之不詳姓名成年男子委派在台手下綽號「大姐」（另案偵辦中）之弟戊○○（另案以八十九年偵字第九二八一號等偵結起訴）及澳門籍甲○○（另案以
    八十九年偵字第九二八一號等偵結起訴），購得海洛因磚一塊（淨重三百四十八
    點三四公克），並於當日下午十七時三十分許，丁○○持上開海洛因磚前往高雄
    市○○○路二二七號蘭卡威咖啡館內，欲販賣予辛○○時，為警當場查獲，並起
    出丁○○上開甫購得之海洛因磚一塊。丁○○被警查獲後，自動供出毒品來源，
    並配合警方辦案，於八十九年八月七日下午二十一時許，在高雄市○○○路六八
    號尚賓釣蝦場前，查獲香港綽號「小龍」男子在台手下綽號「大姐」之弟戊○○
    及澳門籍男子甲○○共同持交海洛因磚二塊（淨重六百八十九點七三公克，純度
    百分之七十三點七八，純質淨重五百零八點八八公克），欲以一百零五萬元之價
    格販賣予丁○○，並扣得上開毒品海洛因磚二塊；丁○○又於八十九年八月十日
    下午十五時三十分許，自動供出另一毒品來源，並配合警方在台中市○○路○段
    二百四十號加州汽車旅館二六五號房內，查獲綽號「阿草」男子（另案偵辦）委
    交其手下己○○（另案以八十九年偵字第九四０四號等偵結起訴）持毒品海洛因
    磚六十四小包合計淨重一千三百六十七公克（其中十六包，合計淨重三百四十一
    點四七公克，純度百分之五十九點七五，純質淨重二百零四點零三公克；另十八
    包，合計淨重三百九十四點三二公克，純度百分之五十九點七五，純質淨重二百
    三十五點六一公克；另十四包，合計淨重二百八十七點五三公克，純度百分之五
    十九點七五，純質淨重一百七十一點八零公克；另十六包，合計淨重三百四十四
    點二三公克，純度百分之五十九點七五，純質淨重二百零五點六八公克），欲販
    賣予丁○○時為警查獲，並扣得上開毒品海洛因磚。
二、案經臺南市警察局第二分局報請臺灣臺南地方法院檢察署檢察官偵查起訴。
    理  由
一、訊據被告丁○○矢口否認有何販賣第一級毒品犯行，辯稱：伊並未販賣毒品，伊
    從頭到尾都是配合警方查緝販賣毒品之人，伊也幫警方查到三次販毒者，包括辛○○、甲○○、戊○○及己○○，事實上不是辛○○配合查到伊販毒，而是伊配
    合警方查獲辛○○，伊於警訊中之所以會承認販毒，係因警方以脅迫、利誘之方
    式，讓伊誤以為配合警方辦案，警方會以證人保護法來保障伊權利，伊才會承認
    販毒及書寫自白書，因筆錄有此瑕疵，故不可採，事實上伊從未販賣毒品予辛○○，至於八十九年八月七日伊係配合警方誘捕辛○○，亦無販賣毒品給辛○○之
    意，故伊並無起訴書所指犯行云云。惟查：
    (1)、被告丁○○對其曾於八十九年七月十五日，販賣第一級毒品海洛因磚一塊予
        辛○○之事實，業據其於警訊、檢察官偵查及本院調查時供認屬實，其供稱
        ：「（問：辛○○帶同警方於其房內起出海洛因三百七十公克，並稱該毒品
        係販賣給她的，是否有此事？）這三百七十公克海洛因是我公司的，之前是
        有庚○○拿給辛○○，庚○○是我公司的人，他都受我指揮，交給辛○○之
        毒品是我指揮庚○○拿給辛○○的，我有立下自白書把我公司組織詳述」（
        詳八十九年八月八日警訊筆錄）；「我在警局自白很清楚，我知道我錯了，
        我也很配合警方辦案，．．．我之前販賣毒品海洛因給辛○○二、三次，每
        次一塊約為三百五十公克海洛因，是五十五萬元，但我們交給劉三傳是五十
        二萬五千元，今年五月開始賣毒品給辛○○，最後一次是透過庚○○交給她
        的」（詳八十九年九月二十二日偵訊筆錄）；「第一次賣辛○○海洛因是在
        七月十七日（應係七月十五日之筆誤），我拜託庚○○拿去給辛○○，共三
        百五十公克海洛因磚，約定售價五十五萬元，我認識辛○○是老闆劉三傳介
        紹，他們先講好價格，老闆再交待我與辛○○接洽數量，回來後我才請庚○○送去，價金五十五萬元中我拿了二萬五千元，剩下的五十二萬五千元再拿
        給劉三傳」（詳本院八十九年十月五日訊問筆錄），核與辛○○於警局供稱
        ：「七月十八日警方在我家查到之毒品，是丁○○交由綽號阿偉之男子於八
        十九年七月十五日左右拿至我住處，叫我找買主賣掉」等語相符，復有警方
        於辛○○住處所查獲之海洛因磚一塊扣案足資佐證，至於八十九年八月七日
        辛○○配合警方佯稱欲再購買海洛因，而查獲丁○○部分，除係當場查獲外
        ，並自丁○○身上扣得其甫購買之海洛因磚一塊，且為丁○○於警、偵訊及
        本院初訊時供述明確。
    (2)、雖被告於本院爾後訊問時翻異前詞，改以前開情詞置辯，然販賣第一級毒品
        法定刑係死刑、無期徒刑之重罪，以被告受有高等學歷，又有相當社會經驗
        ，如無販毒情事，豈會僅因警方脅迫、利誘，即供承販賣第一級毒品海洛因
        ？其又辯稱警方願以證人保護法保護之，其才會承認販毒，實際上伊並未販
        毒云云，唯承辦本案之員警癸○○到庭結證稱：「確實有影印該證人保護法
        資料給被告看，但是是在偵辦時，而非逮捕當天」（詳本院九十年五月七日
        訊問筆錄），是被告警訊自白顯未受何利誘，況檢察官偵查期間並無隻字片
        語提及證人保護法之事，嗣又以販賣第一級毒品之罪嫌將被告起訴，被告必
        然已清楚其面臨之處境，然其於本院初次訊問時仍供承確有販賣毒品海洛品
        予辛○○，已如前述，是被告辯稱遭警方脅迫、利誘才承認販毒云云，顯係
        事後卸責之詞，委不足採。另參諸被告於八十九年八月七日為警查獲後，當
        晚在警局寫下自白書，其中關於該販毒組織之人員姓名、職位、工作內容及
        販毒途逕等細節，均有詳細說明，此有被告書立之自白書乙份在卷可憑，被
        告若非該組織之成員，又如何能瞭解該不法組識之內情，況被告於遭警逮捕
        後，即配合警方辦案，先後二次查獲販毒集團之成員甲○○、戊○○及己○○，並因此查獲海洛因磚二塊及六十四包海洛因，合計海洛因重量高達二千
        零五十六點七三公克，被告如非販賣集團之重要成員，又焉能協助警方查到
        數量如此龐大之毒品，足證被告之自白書所載堪信屬實，亦可證明被告警訊
        所述俱屬實情。至於被告稱八十九年八月七日係配合警方誘捕辛○○云云，
        業經證人即承辦本案之員警丙○○、乙○○、癸○○及壬○○於本院審理時
        到庭結證否認此事，渠等並稱「是以辛○○去誘捕丁○○」等語，有當日訊
        問筆錄附卷可參，按辛○○於八十九年七月十八日已為警查獲，並扣得丁○○販賣予辛○○之海洛因磚一塊，且辛○○於警訊中亦供出上線之丁○○，
        故警方乃要求辛○○配合而查獲丁○○，故上揭員警所為證詞與事證相符，
        足堪採信，被告事後翻異前供所為辯解，與調查所得之證據有違，自無足採
        。至於，被告於偵查中雖供稱曾販賣二、三次毒品予辛○○，然辛○○證稱
        僅八十九年七月十五日一次及八十九年八月七日配合警方查緝而誘出被告，
        且被告於警訊及本院初訊時亦供承販賣上述二次，與辛○○所述相符，是被
        告販賣海洛因二次予辛○○，當可認定。
    (3)、此外，復有警方自辛○○住處起出被告販賣之海洛因一塊扣案足資佐證，而
        該扣案之海洛因磚經送法務部調查局鑑定結果，確為海洛因無誤，毛重三百
        四十七公克，淨重三百十五公克，驗餘剩重三百零五公克，另八十九年八月
        七日下午及當晚各查獲海洛因磚一塊及二塊、八十九年八月十日查獲海洛因
        六十四包，均送鑑定，確係海洛因，分別為淨重三百四十八點三四公克、六
        百八十九點七三公克及一千三百六十七公克，有法務部調查局鑑定通知書四
        紙在卷可稽。本件被告丁○○販賣第一級毒品海洛因，事證明確，其犯行足
        以認定。
二、按海洛因係毒品危害防制條例第二條所稱之第一級毒品，核被告丁○○所為，係
    犯毒品危害防制條例第四條第一項販賣第一級毒品罪。被告八十九年八月七日之
    犯行，辛○○雖偽稱欲購買毒品，然無實際購毒之真意，但被告既有販毒之故意
    ，且依約攜帶毒品前往交付，即已著手實施販毒之行為；惟辛○○原無買受毒品
    之意思，其虛與丁○○買賣毒品，意在協助警察辦案，以求人贓俱獲，因警察埋
    伏在側，伺機逮捕，事實上其二人不能真正完成買賣毒品之行為。因此被告此部
    分應僅論以販賣毒品未遂罪（最高法院八十五年四月十日（八五）台文字第○一
    九八號函參照）。被告先後二次販賣犯行，時間緊接，方法相似，所犯復為構成
    要件相同之罪，顯係基於概括犯意反覆為之，應依連續犯之規定論以一販賣第一
    級毒品既遂罪，因販賣第一級毒品罪之法定刑為死刑或無期徒刑，依法不得加重
    。被告先後二次非法持有第一級毒品海洛因之低度行為，已分為其進而販賣之高
    度行為所吸收，不復另論。其就販賣第一級毒品犯行，與劉三傳、庚○○等人有
    犯意聯絡及行為分擔，均為共同正犯。又被告自動供出毒品來源，因而破獲毒品
    上線綽號「小龍」男子之手下甲○○、戊○○及另一毒品上線綽號「阿草」男子
    之手下己○○等人，依毒品危害防制條例第十七條之規定，減輕其刑二分之一。
    爰審酌被告係大陸販毒集團成員之一，其販賣毒品海洛因之數量甚鉅，情節非輕
    ，嚴重戕害國民身體健康及影響社會治安，唯犯後態度良好，並自動供出上述二
    個販賣毒品上線，並配合警方查獲大量毒品海洛因，免於流入市面，擴大危害，
    顯見被告已知悔悟等一切情狀，量處如主文第一項所示之刑，以資懲戒。且依被
    告所犯販賣毒品之性質，本院認有褫奪公權之必要，爰併宣告褫奪公權五年。本
    件先後扣案之海洛因磚四塊（分別淨重三百零五公克、三百四十八點三四公克及
    二塊合計淨重六百八十九點七三公克）及海洛因六十四包（合計淨重一千三百六
    十七公克），均係違禁物，均應依毒品危害防制條例第十八條第一項前段宣告沒
    收銷燬之。至於被告販賣海洛因所得之二萬五千元，為被告犯罪所得之財物，雖
    未扣案，然不能證明業已費失，併依毒品危害防制條例第十九條第一項之規定宣
    告沒收，如全部或一部不能沒收時，以其財產抵償之。
三、公訴意旨另略以：被告基於概括之犯意，於八十九年五月間至同年七月十四日止
    之期間內，連續在高雄市等地，販賣第一級毒品海洛因予辛○○多次，因認被告
    另涉有毒品危害防制條例第四條第一項之販賣第一級毒品罪云云。按犯罪事實，
    應依證據認定之，無證據不得推定其犯罪事實，又不能證明被告犯罪者，應諭知
    無罪之判決，刑事訴訟法第一百五十四條、第三百零一條第一項分別定有明文。
    查公訴人認被告於右開期間另涉有上述販賣毒品犯行，無非以被告於八十九年九
    月二十二日偵訊時之供述為唯一依據，然被告除該次偵訊外，自警訊以迄本院審
    理期間，從未供承其於該段期間曾販賣毒品予辛○○，且辛○○亦不曾供稱在該
    期間向被告購買毒品，公訴人又未提出任何相關證據以供調查，本院自不得僅憑
    被告單一且唯一一次之供述，即認被告於上開期間內有販賣毒品犯行，此外，復
    查無其其他積極證據足資證明被告有右述犯行，揆諸首開說明，原應為無罪之諭
    知，惟公訴人認被告此部分犯行，與前揭論罪科刑部分有連續犯之裁判上一罪關
    係，爰不另為無罪之諭知，附此敘明。
據上論斷，應依刑事訴訟法第二百九十九條第一項前段，毒品危害防制條例第四條第
一項、第十七條、第十八條第一項前段、第十九條第一項，刑法第十一條前段、第二
十八條、第五十六條、第三十七條第二項，判決如主文。
本案經檢察官羅瑞昌到庭執行職務。
中    華    民    國      九十      年      六        月        八      日
                              臺灣臺南地方法院刑事第一庭
                                  審判長法官  林  勇  奮
                                        法官  黃  翰  義
                                        法官  黃  光  進
右正本證明與原本無異
如不服本判決應於送達後十日內向本院提出上訴狀。（應附繕本）
                                      書記官  陳  怡  吟
中    華    民    國      九十      年       六     月          八      日
附錄本案論罪科刑法條全文：
毒品危害防制條例第四條第一項：
製造、運輸、販賣第一級毒品者，處死刑或無期徒刑；處無期徒刑者，得
併科新台幣一千萬元以下罰金。


司法院資訊處製作；財團法人民間司法改革基金會備份。
